【裁判字號】    88,上易,5412
【裁判日期】    890131
【裁判案由】    恐嚇等
【裁判全文】
臺灣高等法院刑事判決                          八十八年度上易字第五四一二號
    上  訴  人
    即  被  告  甲○○
    選任辯護人  劉敏卿
右上訴人因恐嚇等案件，不服臺灣臺北地方法院八十八年度易字第一五○二號，中華
民國八十八年十月七日第一審判決（起訴案號：臺灣臺北地方法院檢察署八十八年度
偵字第八一○四號）提起上訴，本院判決如左：
    主  文
上訴駁回。
    事  實
一、甲○○意圖為自己不法之所有，於民國八十八年三月六日下午六時許，在臺北縣
    新店市○○街三三八號前，竊取丙○○所有停放該處之ＯＨ─四九二０號自用小
    客車（不含二面汽車牌照），得手後供己駛用。嗣另行起意，意圖為自己不法之
    所有，循不詳管道查出丙○○住家及行動電話之電話號碼後，於同年月三十一日
    上午十時十五分許及當日晚上八時五十四分至十時二十三分期間、多次撥打己有
    內置0000000000號晶片卡之行動電話，向丙○○恫嚇稱如不交付現金
    新臺幣（下同）三萬元，則休想將車取回等語，致丙○○心生畏懼，於同日晚上
    八時三十分許，依甲○○指示前往同縣市之小碧潭停車場內，將三萬元現金置於
    一貨櫃車後方踏板處後，再前往烏來方向尋車；甲○○旋即駕駛車號ＥＨ─六九
    六六號自用小客車至小碧潭停車場內取款，惟久尋不著於同日晚上十時三十分許
    欲駕車離去時，當場為埋伏之警員查獲，致未能得逞，並在甲○○所駕駛之車輛
    駕駛座旁扣得載有「往新烏路永興路進約１５０公尺」之紙條一張，並自甲○○
    身上扣得行動電話一支及號碼為0000000000、0000000000
    號之行動電話晶片卡（ＳＩＭ卡）二片，再循線於臺北縣新店市○○路附近之產
    業道路旁尋獲丙○○遭竊之ＯＨ─四九二０號自用小客車。
二、案經臺北縣警察局新店分局報請臺灣臺北地方法院檢察署檢察官偵查起訴。
    理  由
一、訊據上訴人即被告甲○○矢口否認有何竊盜及恐嚇取財之犯行，辯稱：伊並未偷
    車，而伊的行動電話當日曾借乙○○使用，伊並不知通話內容，乙○○並要求伊
    再至小碧潭停車場見面，伊依約前往即遭警逮捕，而載有「往新烏路永興路進約
    １５０公尺」之紙條係乙○○所寫，本案係乙○○借用手機做案，伊並不知情云
    云。
二、經查：
  (一)右揭事實業據被害人丙○○於警訊中指述：八十八年三月六日車輛遭竊後，同月
    三十一日上午十時十五分許及當日晚上二十時三十分至二十一時四十分陸續接到
    竊嫌四、五通電話，要求依指示時間、地點交付三萬元；駕駛車號ＥＨ─六九六
    六號自用小客車之人（即被告）語氣與口音與打電話給伊的竊嫌十分相近；被告
    所持用之行動電話上記錄所顯示之「＃三一＃（即不顯示來電號碼作用）000
    0000000」電話號碼一直由伊使用；竊嫌對伊說若不遵照他的指示交付現
    金，則休想把車拿回等語綦詳。再經原審調取被告甲○○所有門號為00000
    00000號之行動電話通聯紀錄，發現該行動電話號碼於八十八年三月三十一
    日晚上八時五十四分、九時十分、九時三十五分、十時二十三分許，均曾撥打至
    被害人丙○○所有之0000000000號行動電話屬實，此有和信電訊股份
    有限公司八十八年六月二十三日函覆之通聯紀錄一份附卷可稽。
  (二)證人即承辦本案警員丁○○於原審訊問時證稱：當天接獲被害人丙○○報案，我
    們就分兩組人員辦案，一組陪同被害人丙○○尋車，另一組到小碧潭停車場埋伏
    ，被害人丙○○係將贖款放在停車場很裏面的一個貨櫃車後方踏板處，伊在小碧
    潭停車場現場見到被告甲○○駕車進入，直接停車在指示被害人丙○○置放贖款
    附近，因贖款放得很隱密，被告甲○○未找到，出來時即被查獲，搜索被告甲○○所駕駛車輛時，在駕駛座旁扣得載有「往新烏路永興路進約１５０公尺」之紙
    條一張，並自被告甲○○身上扣得行動電話一支及晶片卡二片，被告甲○○遭欄
    下後，伊問被告甲○○在此處做什麼，被告甲○○則回稱要上廁所，並沒有說在
    等人等語。徵諸被告甲○○駕車進入小碧潭停車場後直接將車駛至被害人丙○○
    置放贖款附近；而記載「往新烏路永興路進約１５０公尺」之紙條一張，復於被
    告甲○○所駕車輛之駕駛座旁扣得；且被告甲○○遭警查獲時，係向警員丁○○
    告稱至小碧潭停車場係欲上廁所，而非依約等人等情節，足認被告甲○○當日駕
    車進入小碧潭停車場係為尋找被害人丙○○依其指示放置之贖款無訛。
  (三)被告甲○○雖辯以係乙○○向其借用行動電話做案，伊毫不知情云云，惟查：
    (1)被告甲○○於警訊時原即坦承：使用0000000000號及000000
      0000號兩個門號，但手機只有一支，輪流重覆使用等語；雖旋又改稱：0
      000000000之門號係綽號「阿郎」之男子遺留在車上的云云。然經原
      審比對上開兩支行動電話號碼三月份之通聯紀錄，發現上開行動電話門號撥打
      之電話號碼竟有十支相同；經原審當庭訊問被告甲○○上開行動電話門號撥打
      之電話號碼中0000000000號之電話號碼係何人使用，被告供稱：係
      伊友人「廖仔」持用，乙○○並不認識「廖仔」，伊與乙○○共同認識之友人
      除「阿華」外，並無他人等語，再參諸被告甲○○所供：乙○○與伊認識不及
      一個月，查獲當天係第二次見面等語，暨扣案之行動電話號碼晶片卡二片均自
      被告甲○○身上起出等情，堪認扣案之0000000000號及00000
      00000號行動電話晶片卡均由被告甲○○持用無誤，被告甲○○辯稱：八
      十八年三月三十一日當天係乙○○以伊所有之0000000000號行動電
      話晶片卡撥打予被害人丙○○云云，洵無足採。
    (2)又被告甲○○於警訊時原供述：於八十八年三月三十一日下午二十時至二十一
      之間，在新店市○○路、中正路口，將行動電話借給綽號「阿郎」之男子使用
      云云，嗣偵查中改稱：「阿郎」昨日（即八十八年三月三十一日）約伊在新店
      市○○路見面，坐在前座駕駛座旁，一同去吃東西後，「阿郎」接（應係「借
      」之誤）伊的行動電話，通話內容不知，到晚上七點多離開，又於晚上九點多
      約伊到小碧潭見面，剛到時警察即到，「阿郎」還未到云云，嗣原審訊問時又
      翻異前詞供稱：八十八年三月三十一日下午五時許，認識不及一個月綽號「阿
      郎」之友人乙○○邀約伊在臺北縣新店市○○路及中正路口見面，伊駕車到達
      後，乙○○多次向伊借用行動電話下車撥打，至晚上九時十分許始與乙○○分
      手云云。苟被告甲○○當日如確實與乙○○相約見面，並出借行動電話予乙○○，則被告甲○○於警訊、偵訊及原審訊問時之供詞焉有可能反覆歧異若此之
      理，顯見被告甲○○係事後見起訴書載明「對照被告所述，其與『阿郎』係於
      同日下午七時分手，又再約於同日下午九時見面，則同日下午七時至十時間，
      『阿郎』既未出面，與被害人聯絡之歹徒，顯然即係被告」等語，始再於原審
      翻稱：八十八年三月三十一日下午五時至九時均與「阿郎」在一起，並多次出
      借行動電話供「阿郎」使用云云。
    (3)再者，原審訊問被告甲○○扣案之二片行動電話晶片卡何者為其所持用、及「
      阿郎」借用其行動電話撥打之情形，被告甲○○竟對於自己持用之行動電話號
      碼為何及所屬電訊公司均無法正確描述，且均言詞閃爍，語多保留。另被告甲○○所辯一天之內與「阿郎」二次相約見面，均無何目的乙節，亦悖常情。
    (4)被告甲○○聲請原審傳訊住於臺北縣五股鄉○○路九二巷二弄四號四樓綽號「
      阿郎」之乙○○到庭做證，雖經原審傳拘未著，惟查被告甲○○於偵查中所供
      綽號「阿郎」之乙○○係住於臺北縣中和市約四十歲之成年男子，惟被告甲○○於原審提出之乙○○地址竟為臺北縣五股鄉○○路九二巷二弄四號四樓，再
      經原審調取該戶之戶籍謄本，發現設籍該處之林文宗係現年二十六歲之男子，
      與被告甲○○偵查中所供顯然不符。
    綜上所述，被告甲○○顯係虛構綽號「阿郎」之男子及其犯罪情節，意圖脫免罪
    責，至為灼然，至證人林文華於本院八十九年一月十日訊問時證稱：八十八年三
    月間伊有看到伊的大哥乙○○開一輛黑色轎車回家云云，顯與事實不符，不能採
    為對被告有利之認定。
  此外，復有贓物認領保管單乙紙、行動電話一支、行動電話晶片卡二片附卷及扣案
  可資佐證。本案事證明確，被告竊車及恐嚇取財未遂犯行均堪認定，應依法論科。
三、核被告甲○○所為係犯刑法第三百二十條第一項之竊盜罪；被告甲○○復著手於
    恐嚇取財行為之實施，惟因未尋獲贖款即當場遭警查獲，致未生得財之結果，犯
    罪尚屬未遂，核其所為係另犯刑法第三百四十六條第三項、第一項之恐嚇取財未
    遂罪。其先後多次以電話向被害人丙○○恫稱如不交款，休想將車取回，係基於
    同一恐嚇取財犯罪下之接續行為，僅侵害一法益，只論以一罪。被告甲○○竊車
    後將近一個月始向被害人丙○○恐嚇取財，時間並非密接，且據被害人丙○○警
    訊之指述，遭竊之自用小客車尋獲後，發現排擋不順暢、皮椅損壞、車頭燈損壞
    ，堪認被告甲○○竊取該車之目的原在供己駛用，是其所犯上開二罪，犯意各別
    ，罪名不同，應分論併罰。被告甲○○恐嚇取財犯行尚屬未遂，依刑法第二十六
    條前段之規定，按既遂犯之刑減輕其刑。
四、原審認被告甲○○罪證明確，適用刑法第三百二十條第第一項、第三百四十六條
    第三項、第一項、第二十六條前段、第五十一條第五款、第三十八條第一項第二
    款、罰金罰鍰提高標準條例第一條前段之規定，並審酌被告甲○○犯罪後卸詞圖
    卸，未能坦承犯行，尚無悔意，正值青壯不圖上進，竟竊取他人車輛，嗣並籍恐
    嚇取財之方式獲取財富，對被害人造成諸多不便及損害，暨其生活狀況、品行、
    智識程度、犯罪之動機、目的、手段等一切情狀，就被告甲○○竊盜部分，量處
    有期徒刑四月；恐嚇取財未遂部分，量處有期徒刑八月，並定其應執行有期徒刑
    十月，並說明扣案之行動電話一支、0000000000號之行動電話晶片卡
    均為被告供犯罪所用之物，且為被告所有，而併予宣告沒收；又0000000
    000號之行動電話晶片卡尚乏證據證明係供被告犯罪之用，又非違禁物，而不
    為沒收之諭知。認事用法，核無不合，量刑亦屬適當，被告上訴意旨否認犯罪，
    為無理由，應予駁回。
據上論斷，應依刑事訴訟法第三百六十八條，判決如主文。
本案經檢察官劉惟宗到庭執行職務。
中    華    民    國    八十九    年      一        月      三十一      日
                            臺灣高等法院刑事第二十庭
                                審判長法  官  房  阿  生
                                      法  官  胡  泉  田
                    法  官  雷  元  結
右正本證明與原本無異。
不得上訴。
                                      書記官  梁  雅  華
中    華    民    國    八十九    年      二        月        二        日
附錄本案論罪科刑法條：
刑法第三百二十條
意圖為自己或第三人不法之所有，而竊取他人之動產者，為竊盜罪，處五年以下有期
徒刑、拘役或五百元以下罰金。
意圖為自己或第三人不法利益，而竊佔他人之不動產者，依前項之規定處斷。
前二項之未遂犯罰之。
刑法第三百四十六條
意圖為自己或第三人不法之所有，以恐嚇使人將本人或第三人之物交付者，處六月以
上五年以下有期徒刑，得併科一千元以下罰金。
前二項之未遂犯，罰之。


司法院資訊處製作；財團法人民間司法改革基金會備份。
